【裁判字號】    88,親,176
【裁判日期】    890315
【裁判案由】    否認子女
【裁判全文】
臺灣高雄地方法院民事判決  八十八年親字第一七六號
    原      告    丁○○
    訴訟代理人    丙○○  律師
    被      告    乙○○
    兼法定代理人  甲○○
右當事人間否認子女事件，本院判決如左：
    主      文
確認被告乙○○（女，民國八十八年十一月一日生）非原告與被告甲○○之婚生女（
非原告自被告甲○○受胎所生）。
訴訟費用由被告負擔。
    事    實
甲、原告方面：
  一、聲明：如主文第一項所示
  二、陳述：原告與被告甲○○本於民國八十六年四月十日結婚，惟因婚後感情不佳
      ，至八十六年底即分居二地，嗣於八十八年三月二十九日雙方離婚，然兩造自
      分居後即未再同居，原告不久即於八十七年六月間起與訴外人陳威州同居，且
      於八十八年十一月一日生下一女即被告乙○○，原告之受胎期間雖與被告甲○
      ○仍有婚姻關係，故該女依法受推定為被告甲○○之女，然原告自兩造分居後
      ，即未再與被告甲○○同居，則該女顯非原告自被告甲○○受胎所生，爰依民
      法第一千零六十三條第二項之規定提起本訴，請求確認該女非被告甲○○與原
      告之婚生女。
  三、證據：提出戶籍謄本、出生證明書各一件為證，並聲請訊問證人陳威州。1
乙、被告方面：
  一、聲明：求為判決：駁回原告之訴，訴訟費用由原告負擔。
  二、陳述：自八十六年起即未與原告同居。
  三、證據：未提出。
丙、本院依原告聲請訊問證人陳威州，並囑託行政院國軍退除役官兵輔導委員會高雄
    榮民總醫院（以下簡稱高雄榮民總醫院）鑑定原告或證人陳威州與被告乙○○間
    是否具有親子關係。
    理    由
一、按妻之受胎，係在婚姻關係存續中者，固推定其所生子女為婚生子女；惟此推定
    ，如夫妻之一方能證明妻非自夫受胎者，得於知悉子女出生之日起一年內提起否
    認之訴，此從民法第一千零六十三條第一、二項規定觀之甚明。
二、本件原告主張被告乙○○雖經受推定係其與被告甲○○之婚姻關係存續中所受胎
    而生之女，惟原告於受推定之受胎期間並無與被告甲○○同居，被告乙○○顯非
    原告自被告甲○○受胎所生，而係原告與訴外人陳威州同居期間所生之事實，業
    據其提出戶籍謄本一件為證，且證人即陳威州到庭證述：於八十六年底、八十七
    年初認識，八十七年下半年開始有性行為，之後就同居在一起，被告與其夫早已
    分居等語屬實，經核所提出之戶籍謄本、出生證明書記載，原告與被告甲○○係
    八十八年三月二十九日為離婚登記，被告乙○○係八十八年十一月一日生，為懷
    胎三十八週後所生，則以該懷孕期間推算，該女之受胎日期應在八十八年二月間
    ，雖在原告與被告甲○○婚姻關係存續中，但顯係在兩造陳述原告分居後在外而
    與訴外人陳威州之同居期間，則原告主張該女並非其與被告甲○○受胎所生，即
    非不可採信；而經本院囑託高雄榮民總醫院鑑定被告乙○○與證人陳威州間是否
    具有親子關係，經該院以白血球表面抗原分析為鑑定結果，亦認無法否定被告乙
    ○○與訴外陳威州間有親子血緣關係存在，亦有該院八十九年二月十日（八九）
    高總行字第八九０一０七二號函及所附之檢驗報告一份在卷可稽，本院依上開證
    據所示為斟酌結果，認原告主張被告乙○○非自被告甲○○受胎所生之事實，應
    可認為真實。
四、綜上所述，被告乙○○顯非原告自被告甲○○受胎所生，從而，原告依民法第一
    千零六十三條第二項之規定，訴請確認被告乙○○非原告與被告甲○○之婚生女
    （即非原告自被告甲○○受胎所生），即屬正當，應予准許。
結論：本件原告之訴為有理由，依民事訴訟法第七十八條、第八十五年第一項前段，
判決如主文。
中      華      民      國    八十九    年      三      月     十五     日
                              臺灣高雄地方法院民事第一庭
~B法      官  郭貞秀
右正本證明與原本無異。
如不服本判決，應於送達後廿日內，向本院提出上訴狀。
中      華      民      國    八十九    年      三      月     十五     日
~B法院書記官  胡美儀


司法院資訊處製作；財團法人民間司法改革基金會備份。
